臺灣南投地方法院刑事判決
111年度訴字第56號
公  訴  人  臺灣南投地方檢察署檢察官 
被      告  NGUYEN THI THUHA（中文名：阮氏秋河）



選任辯護人  劉志卿律師
上列被告因違反森林法案件，經檢察官提起公訴（110 年度偵字
第4553號），被告於準備程序中就被訴事實為有罪之陳述，經告
以簡式審判之旨，並聽取當事人之意見後，本院合議庭裁定由受
命法官獨任進行簡式審判程序，判決如下：
    主          文
NGUYEN THI THUHA犯修正前森林法第五十二條第三項、第一項第
四款、第六款之竊取森林主產物貴重木罪，處有期徒刑壹年壹月
，併科罰金新臺幣參拾壹萬柒仟壹佰玖拾陸元，罰金如易服勞役
，以新臺幣參仟元折算壹日。緩刑肆年；並應向國庫支付新臺幣
拾伍萬元；另應向指定之政府機關、政府機構、行政法人、社區
或其他符合公益目的之機構或團體提供玖拾小時之義務勞務；緩
刑期間付保護管束。扣案之車牌號碼000-0000號自用小客車，沒
收之。 
　　犯罪事實及理由
一、被告NGUYEN THI THUHA（中文名：阮氏秋河）所犯修正前森
　　林法第52條第3 項、第1 項4 款、第6 款之竊取森林主產物
　　貴重木罪，係死刑、無期徒刑、最輕本刑為3 年以上有期徒
　　刑以外之罪，且非高等法院管轄第一審案件，被告於本院準
　　備程序中，先就被訴事實為有罪之陳述，經告知簡式審判程
　　序之旨，並聽取檢察官、被告及辯護人之意見後，本院合議
　　庭裁定由受命法官獨任進行簡式審判程序；又本案之證據調
　　查，依刑事訴訟法第273 條之2 之規定，不受同法第159 條
　　第1 項、第161 條之2 、第161 條之3 、第163 條之1 及第
　　164 條至第170 條之限制。
二、本案犯罪事實及證據，除犯罪事實關於「扁柏」之記載均應
　　更正為「臺灣扁柏」，證據部份應補充被告於本院準備程序
　　及審理時之自白（見本院卷第210 、223 頁）外，餘均引用
　　起訴書之記載（如附件）。
三、論罪科刑之理由：
  ㈠首按，行為後法律有變更者，適用行為時之法律，但行為後
    之法律有利於行為人者，適用最有利於行為人之法律，刑法
    第2 條第1 項定有明文。茲查，被告行為後，森林法第52條
　　第1 、3 項於110 年5 月5 日修正公布施行，並自同年5 月
　　7 日起生效。修正前森林法第52條第1 、3 項分別規定「犯
　　第50條第1 項之罪而有下列情形之一者，處1 年以上7 年以
　　下有期徒刑，併科贓額5 倍以上10倍以下罰金」、「第1 項
　　森林主產物為貴重木者，加重其刑至2 分之1 ，併科贓額10
　　倍以上20倍以下罰金」，業經分別修正為「犯第50條第1 項
　　、第2 項之罪而有下列情形之一者，處1 年以上7 年以下有
　　期徒刑，併科新臺幣1 百萬元以上2 千萬元以下罰金」、「
　　第1 項森林主產物為貴重木者，加重其刑至2 分之1 」，此
　　已涉及罰金之科刑規範之變更，自有新舊法比較之必要，而
　　經比較之結果，修正後之規定並未較有利於被告，本案自應
　　適用110 年5 月5 日修正前森林法第52條第1 、3 項之規定
　　。　　
　㈡核被告所為，係犯修正前森林法第52條第3 項、第1 項第 4
　　款、第6 款之結夥二人以上為搬運贓物使用車輛竊取森林主
　　產物貴重木罪。　　
　㈢次按，刑罰法令規定為結夥者，為必要之共同正犯，此為當
    然之解釋，判決書結論固應引用刑法第28條，但主文毋庸諭
    知共同字樣（最高法院69年度台上字第2948號判決要旨參照
    ）。被告與另案（本院109 年度訴字第205 號）被告陳忠孝
　　等6 人，就本案犯行有犯意聯絡及行為分擔，應依刑法第28
　　條論以共同正犯；且判決主文均毋庸諭知「共同」字樣。
　㈣本案竊取之森林主產物為臺灣扁柏，為貴重木，應依修正前
　　森林法第52條第3 項規定加重其刑。　　
　㈤爰審酌被告並無曾因犯罪經法院判處罪刑確定，有臺灣高等
　　法院被告前案紀錄表在案足佐，其夥同他人以不正方法竊取
　　森林主產物貴重木，非僅損害國家財產，並且破壞自然生態
　　，行為實有不該，兼衡其一時失慮、以致觸法，犯後坦承犯
　　行、尚見悔意，並無受有報酬、亦未分得木材（見本院卷第
　　211 頁），竊取之木材均已扣案、領回（見警卷第90、 107
　　至109 頁），自述國中畢業智識程度，從事看護工作、家庭
　　經濟情況勉強之生活狀況（見本院卷第223 頁），及其犯罪
　　動機、目的、手段、情節、所生危害、參與情節、竊取之貴
　　重木材價值等一切情形，就有期徒刑部分，量處如主文所示
　　之刑（併科罰金部分說明如下述㈥）。　
　㈥再按，森林法第52條第1 項之竊取森林主副產物罪，關於併
　　科罰金部分，係以贓額（即山價）之倍數（2 倍至5 倍）為
　　準據，自屬刑法第33條第5 款之特別規定（最高法院95年度
　　台上字第2020號判決意旨參照）；遇有山價計算至百元以下
　　者，乘以倍數後之罰金，仍應計算至百元以下。且94年2 月
　　2 日經總統公布而於95年7 月1 日施行之刑法第33條第5 款
　　就罰金之貨幣單位從原本銀元1 元以上，修正為新臺幣（下
　　同）1,000 元以上，以百元計算之，該條規定係屬刑法總則
　　規定，而依刑法第11條前段規定，刑法第33條第5 款於森林
　　法亦有所適用，至森林法就罰金貨幣單位部分並無特別規定
　　，換言之，自95年7 月1 日後，適用森林法第52條併科罰金
　　貨幣單位部分，即應以新臺幣計算之，以符法制。查本案竊
　　取之臺灣扁柏市價為28,836元（見109 年度偵字第4162號卷
　　第124 至128 頁），並無證據顯示有何生產費用，且犯罪行
　　為本身之伐木造材、搬集運送應無生產費用可言（最高法院
　　103 年度台上字第4522號判決意旨參照），山價（即贓額）
　　即為28,836元（計算式：市價28,836元－生產費用0 元＝山
　　價28,836元），審酌被告參與情節等情，爰依修正前森林法
　　第52條條第1 項、第3 項之規定（併科贓額10倍以上20倍以
　　下罰金），併科贓額11倍之罰金317,196 元（計算式：贓額
　　28,836元× 11倍），且諭知罰金如易服勞役之折算標準為如
　　主文所示（刑法第42條第3 項）。 
　㈦被告並無曾因犯罪經法院判處罪刑確定，其因一時失慮、以
　　致觸法，犯後坦承犯行、尚見悔意，並無受有報酬、亦未分
　　得木材，竊取之木材均已扣案、領回等情，均如前述，是經
　　此刑事程序後，被告應能知所悔改而無再犯之虞，本院因認
　　所宣告之刑，以暫不執行為適當，爰予宣告緩刑4 年，以啟
　　自新。又為使被告於緩刑期間內，記取教訓，並依刑法第74
　　條第2 項第4 款規定，諭知被告應向國庫支付15萬元，另依
　　同條項第5 款規定，諭知被告應向指定之政府機關、政府機
　　構、行政法人、社區或其他符合公益目的之機構或團體提供
　　90小時之義務勞務；且依刑法第93條第1 項第2 款規定，應
　　於緩刑期間付保護管束。被告如有違反本院所定上開負擔情
　　節重大，足認原宣告之緩刑難收其預期效果，而有執行刑罰
　　之必要者，得撤銷緩刑之宣告。　
　㈧又按，是否一併宣告驅逐出境，固由法院酌情依職權決定之
　　，採職權宣告主義。但驅逐出境，係將有危險性之外國人驅
　　離逐出本國國境，禁止其繼續在本國居留，以維護本國社會
　　安全所為之保安處分，對於原來在本國合法居留之外國人而
　　言，實為限制其居住自由之嚴厲措施。故外國人犯罪經法院
　　宣告有期徒刑以上之刑者，是否有併予驅逐出境之必要，應
　　由法院依據個案之情節，具體審酌該外國人一切犯罪情狀及
　　有無繼續危害社會安全之虞，審慎決定之，尤應注意符合比
　　例原則，以兼顧人權之保障及社會安全之維護（最高法院94
　　年度台上字第404 號判決要旨參照）。則以，被告係越南籍
　　之外國人，在我國境內故意犯罪，固屬不該，然審酌其素行
　　尚可、參與情節及本案係屬初犯等情，被告經此教訓，應能
　　知所警惕，而無繼續危害社會安全之虞，尚無必要更依刑法
　　第95條規定諭知驅逐出境，併予敘明。 
　㈨沒收
　⒈犯罪所得
　　本案竊取之木材均已扣案、領回，堪認已實際合法發還被害
　　人，自無庸予以宣告沒收或追徵。且被告堅稱並未受有報酬
　　（見本院卷第211 頁），卷內復無證據證明被告有何犯罪所
　　得，亦無犯罪所得沒收規定之適用。　　
　⒉犯罪所用
　  扣案之車牌號碼000-0000號自用小客車為被告所有、且供本
　　案犯罪所用（見警卷第117 頁、他卷第202 頁、110 年度偵
　　字第4553號卷第13頁、本院卷第210 頁），業據裴氏雪娥及
　　被告陳述在卷，應依森林法第52條第5 項規定宣告沒收。其
　　餘扣案物品已經另案說明是否宣告沒收（本院109 年度訴字
　　第205 號），且非被告所有或被告犯罪直接所用，自無必要
　　於此再予贅論，附此敘明。　　　　　　　
四、適用之法律：
　　刑事訴訟法第273 條之1 第1 項、第299 條第1 項前段、第
　　310 條之2 、第454 條第2 項。
五、如不服本判決，應於收受送達後20日內向本院提出上訴書狀
　　，並應敘述具體理由；其未敘述上訴理由者，應於上訴期間
　　屆滿後20日內向本院補提理由書（均須附繕本）。
本案經檢察官陳豐勳提起公訴，檢察官廖秀晏到庭執行職務。
中    華    民    國   111    年    9     月    21    日
                  刑事第五庭    法  官  張國隆
以上正本與原本無異。
如不服本判決，應於收受送達後20日內向本院提出上訴書狀，並
應敘述具體理由；其未敘述上訴理由者，應於上訴期間屆滿後20
日內向本院補提理由書（均須按他造當事人之人數附繕本）「切
勿逕送上級法院」。
告訴人或被害人如對於本判決不服者，應具備理由請求檢察官上
訴，其上訴期間之計算係以檢察官收受判決正本之日期為準。　　　　　　                      書記官  張馨方
中    華    民    國   111    年    9     月    21    日
附錄本案論罪科刑法條：
修正前森林法第52條
犯第50條第1 項之罪而有下列情形之一者，處1 年以上7 年以下
有期徒刑，併科贓額5 倍以上10倍以下罰金：
一、於保安林犯之。
二、依機關之委託或其他契約，有保護森林義務之人犯之。
三、於行使林產物採取權時犯之。
四、結夥二人以上或僱使他人犯之。
五、以贓物為原料，製造木炭、松節油、其他物品或培植菇類。
六、為搬運贓物，使用牲口、船舶、車輛，或有搬運造材之設備
　　。
七、掘採、毀壞、燒燬或隱蔽根株，以圖罪跡之湮滅。
八、以贓物燃料，使用於礦物之採取，精製石灰、磚、瓦或其他
　　物品之製造。
前項未遂犯罰之。
第1 項森林主產物為貴重木者，加重其刑至2 分之1 ，併科贓額
10倍以上20倍以下罰金。
前項貴重木之樹種，指具高經濟或生態價值，並經中央主管機關
公告之樹種。
犯本條之罪者，其供犯罪所用、犯罪預備之物或犯罪所生之物，
不問屬於犯罪行為人與否，沒收之。
第50條及本條所列刑事案件之被告或犯罪嫌疑人，於偵查中供述
與該案案情有重要關係之待證事項或其他正犯或共犯之犯罪事證
，因而使檢察官得以追訴該案之其他正犯或共犯者，以經檢察官
事先同意者為限，就其因供述所涉之犯罪，減輕或免除其刑。